臺灣宜蘭地方法院小額民事判決
111年度羅小字第264號
原      告  方秀君
被      告  藍敏雄
上列被告因詐欺案件，原告提起刑事附帶民事訴訟，經本院刑事
庭裁定移送前來（110年度簡附民字第42號），本院於民國111年
8月9日言詞辯論終結，判決如下：
    主  文
一、被告應給付原告新臺幣(下同)1萬元，及自110年8月21日起
    至清償日止按週年利率百分之5計算之利息。
二、原告其餘之訴駁回。
三、訴訟費用由被告負擔4分之1，餘由原告負擔。
四、本判決第1項得假執行。被告如以1萬元為原告供擔保後，得
    免為假執行。
五、原告其餘假執行之聲請駁回。
    事實及理由
壹、程序方面：
　　本件被告經合法通知，未於言詞辯論期日到場，核無民事訴
    訟法第386條所列各款情事，爰依原告之聲請，由其一造辯
    論而為判決。
貳、實體方面：
一、原告主張：被告明知無故要求他人提供帳戶使用者，將可能
    藉此取得之帳戶，自行或轉由他人遂行財產上詐欺犯罪之目
    的，竟與詐欺集團成員，基於詐欺取財之犯意聯絡，於不詳
    時、地，將其向訴外人即被告之姐藍玉雯所申請之中華郵政
    股份有限公司冬山群英郵局帳戶（帳號為00000000000000號
    ）提款卡及密碼，交付予詐欺集團成員使用，該人取得藍玉
    雯所申請上開郵局帳戶之提款卡、密碼後，即於109年6月27
    日，在臉書社團張貼佯稱徵人的訊息，原告上網瀏覽臉書社
    團網頁時，看見上揭貼文，遂將其加入LINE好友，該詐欺集
    團成員復向原告佯稱其有可以投資獲利之方法，要求原告依
    其指示下單操作，使原告不疑有他而陷於錯誤，致依該詐欺
    集團成員指示，於109年8月5日下午3時22分許，匯款1萬元
    至藍玉雯所申請之上揭郵局帳戶內，嗣由被告提領現金後，
    再轉匯於詐欺集團成員，致原告因而受有財產損害1萬元及
    精神上之損害3萬元。為此，爰依侵權行為之法律關係提起
    本件訴訟，並聲明：被告應給付原告4萬元，及自起訴狀繕
    本送達被告翌日起至清償日止，按週年利率百分之5計算之
    利息。併陳明願供擔保請准宣告假執行。
二、被告經合法通知，未於言詞辯論期日到場，亦未提出書狀作
    何聲明陳述。
三、得心證之理由：
  ㈠原告主張之事實，業據被告於本院刑事案件（110年度易字第
    475號）審理時坦承不諱，並有中國信託銀行自動櫃員機交
    易明細1份及LINE對話內容截圖120張在卷可稽，又被告因上
    述洗錢及詐欺犯行，業經本院以110年度易字第475號、110
    年度訴字第459號判決各處有期徒刑3月，均併科罰金2萬元
    ，罰金如易服勞役，均以1,000元折算1日，應執行有期徒刑
    4月，併科罰金3萬元，罰金如易服勞役，以1,000元折算1日
    確定，亦有該案刑事判決附卷可參，並經本院審閱該案刑事
    偵、審卷宗查核無誤。而被告經合法通知，未於言詞辯論期
    日到場爭執，復未提出書狀答辯供本院斟酌，視同自認，堪
    信原告前述主張之事實為真正。茲就原告請求項目審酌如下
    ：
  ㈡遭詐騙款項1萬元部分：
    按因故意或過失，不法侵害他人之權利者，負損害賠償責任
    。故意以背於善良風俗之方法，加損害於他人者亦同；數人
    共同不法侵害他人之權利者，連帶負損害賠償責任，民法第
    184條第1項、第185條第1項前段分別定有明文。又所謂共同
    侵權行為，係指數人共同不法對於同一之損害，與以條件或
    原因之行為。加害人於共同侵害權利之目的範圍內，各自分
    擔實行行為之一部，而互相利用他人之行為，以達其目的者
    ，仍不失為共同侵權行為人，而應對於全部所發生之結果，
    連帶負損害賠償責任（最高法院78年度台上字第2479號判決
    意旨參照）。準此，原告主張被告所為前揭行為，確係因故
    意不法侵害原告之財產權，且與原告所受損害間具有相當因
    果關係，是本件縱認被告未取得詐騙款項，惟被告與前述詐
    欺集團成員間有犯意聯絡，以提供上開帳戶提款卡、密碼，
    及提領原告所匯款項之方式為行為分擔，依前揭判決意旨，
    仍屬共同不法侵害原告財產權。從而，原告依侵權行為法律
    關係，請求被告給付1萬元，為有理由，應予准許。
  ㈢精神慰撫金3萬元部分：
    又按不法侵害他人之身體、健康、名譽、自由、信用、隱私
    、貞操，或不法侵害其他人格法益而情節重大者，被害人雖
    非財產上之損害，亦得請求賠償相當之金額， 民法第195條
    第1項定有明文。又按人格權之侵害，以法律有特別規定者
    為限，得請求損害賠償或慰撫金，為民法第18條第2項所明
    定，稽其意旨在限制人格權之侵害得請求慰撫金者，避免過
    於浮濫，故以法律有特別規定者始得請求，民法第195條第1
    項即第18條第2項所指之特別規定，是在民法第195條第1項
    之範圍，不宜過於寬廣。是刑法上詐欺罪所欲保護之法益，
    包含表意人意思表示形成過程之不受不法干擾，雖非可認屬
    自由權之範疇，但可屬人格法益範疇。惟是否該當不法侵害
    其他人格法益而情節重大，仍應委諸法官依具體情形判斷。
    查原告固主張其遭詐騙後，生活開銷只能依靠微薄積蓄，並
    因需撫育未成年子女，每日所需生活支出造成精神上折磨，
    故請求賠償精神慰撫金3萬元云云。而如前所述，被告雖交
    付上開帳戶之金融卡及密碼予詐欺集團成員，致原告受騙匯
    入款項，原告主要受損仍是上述財產上之損害，至於原告上
    開主張僅是原告受有損失後之影響，與被告不法行為無直接
    關聯，更難因此即認本件對原告意思決定之人格法益之干擾
    已達「情節重大」程度，是原告請求被告賠償3萬元之精神
    慰撫金，洵非有據。
  ㈣再按給付無確定期限者，債務人於債權人得請求給付時，經
    其催告而未為給付，自受催告時起，負遲延責任。其經債權
    人起訴而送達訴狀，與催告有同一之效力；又遲延之債務，
    以支付金錢為標的者，債權人得請求依法定利率計算之遲延
    利息；應付利息之債務，其利率未經約定，亦無法律可據者
    ，週年利率為百分之5，民法第229條第2項、第233條第1項
    前段及第203條，分別定有明文。查被告經原告起訴請求賠
    償上開損害而未為給付，原告自得依上開規定，請求被告加
    付遲延利息。從而，原告請求被告給付自起訴狀繕本送達被
    告之翌日即110年8月21日（見附民卷第3頁）起至清償日止
    ，按週年利率百分之5計算之利息，為有理由，應予准許。
    逾此部分之請求，為無理由。
四、綜上所述，原告依侵權行為之法律關係，請求被告給付1萬
    元，及自110年8月21日起至清償日止，按週年利率百分之5
    計算之利息，為有理由，應予准許；逾此範圍之請求，為無
    理由，應予駁回。
五、本件原告勝訴部分，係依民事訴訟法第436條之8第1項訴訟
    適用小額訴訟程序為被告敗訴之判決，依民事訴訟法第436
    條之20規定，應依職權宣告假執行，原告雖聲明願供擔保請
    准宣告假執行，惟本院既已職權宣告之，原告此部分聲請，
    核為促請本院職權發動，自無庸另為准駁之諭知；並依同法
    第436條之23準用第436條第2項，適用同法第392條第2項規
    定，本院爰依職權酌定相當擔保金額宣告被告為原告預供擔
    保後，得免為假執行。至原告敗訴部分之訴既經駁回，其假
    執行之聲請亦失所依據，應併予駁回。　
六、訴訟費用負擔之依據：民事訴訟法第79條。
中　　華　　民　　國　　111 　年　　8 　　月　　23　　日
                  羅東簡易庭  法　官  蔡仁昭
以上正本證明與原本無異。
如不服本判決，應於送達後20日內，以判決違背法令為理由，向
本院提出上訴狀並表明上訴理由（上訴理由應表明：(一)原判決
所違背之法令及其具體內容；(二)依訴訟資料可認為原判決有違
背法令之具體事實），如於本判決宣示後送達前提起上訴者，應
於判決送達後20日內補提上訴理由書（須附繕本）。
如委任律師提起上訴者，應一併繳納上訴審裁判費。
中　　華　　民　　國　　111 　年　　8 　　月　　23　　日
                          　　書記官　劉婉玉